【裁判字號】    95,交聲,128
【裁判日期】    950913
【裁判案由】    違反道路交通管理處罰條例聲明異議
【裁判全文】
臺灣雲林地方法院交通事件裁定         95年度交聲字第128號
移送機  關  交通部公路總局嘉義區監理所雲林監理站
異議人  即
受處分  人  甲○○
                    國民
上列異議人即受處分人因違反道路交通管理處罰條例案件，不服
交通部公路總局嘉義區監理所雲林監理站民國95年06月07日雲監
裁字第裁72-ZHH61O695號裁決處分，聲明異議，本院裁定如下：
    主  文
原處分撤銷。
甲○○汽車所有人，汽車行駛於高速公路而不遵管制之規定，處
罰鍰新臺幣陸仟元，並記違規點數壹點。
    理  由
一、本件聲明異議意旨略以：異議人常住臺中，未居住於戶籍地
    ，未收到罰單，而非故意不繳納，原處分機關裁處違規最高
    額罰鍰不當，請准予撤銷原處分，改為罰鍰新臺幣（下同）
    3,000 元等語。
二、按汽車行駛高速公路應依速限標誌指示，高速公路交通管制
    規則第5 條第1 項前段定有明文。又汽車行駛於高速公路，
    而不遵管制之規定者，處汽車駕駛人3,00 0元以上6,000 元
    以下罰鍰；另汽車駕駛人，有違反道路交通管理處罰條例第
    33條情形者，除依原條款處罰鍰外，並記違規點數1 點；違
    反道路交通管理處罰條例第12條至第68條之行為，由公路主
    管機關處罰；道路交通管理處罰條例所定罰鍰之處罰，行為
    人接獲違反道路交通管理事件通知單後，於15日內得不經裁
    決，逕依第92條第3 項之罰鍰基準規定，向指定之處所繳納
    結案；不服舉發事實者，應於15日內，向處罰機關陳述意見
    ；其不依通知所定期限前往指定處所聽候裁決，且未依規定
    期限繳納罰鍰結案或向處罰機關陳述意見者，處罰機關得逕
    行依違反道路交通管理事件統一裁罰基準及處理細則暨違反
    道路交通管理事件統一裁罰基準表所定標準裁決之，道路交
    通管理處罰條例第33條第1 項、第63條第1 項第1 款、第8
    條第1 項第1 款、第9 條第1 項亦分別定有明文。
三、又依違反道路交通管理事件統一裁罰基準及處理細則第5 條
    規定「處理違反道路交通管理事件，有關文書送達之程序，
    依行政程序法之規定。」而「送達，於應受送達人之住居所
    、事務所或營業所為之。」、「送達，不能依前2 條規定為
    之者，得將文書寄存送達地之地方自治或警察機關，並作送
    達通知書2 份，1 份黏貼於應受送達人住居所、事務所、營
    業所或其就業處所門首，另1 份交由鄰居轉交或置於該送達
    處所信箱或其他適當位置，以為送達。」、「前項情形，由
    郵政機關為送達者，得將文書寄存於送達地之郵政機關。」
    行政程序法第72條第1 項、第74條第1 項、第2 項亦分別定
    有明文。
四、經查：
(一)、本件異議人於93年06月22日上午10時30分許，駕駛車號3922
    -HV 號自用小客車，行經國道十號高速公路17.4公里處，當
    地速限為每小時80公里，異議人以每小時109 公里，超速29
    公里之速度行駛，經內政部警政署國道公路警察局第八警察
    隊員警，以科學儀器測速照相機拍照採證後，依據採證照片
    填製舉發違反道路交通管理事件通知單逕行舉發，異議人未
    於收受上開通知單後15日內繳交罰鍰或向交通部公路總局嘉
    義區監理所雲林監理站提出申訴，交通部公路總局嘉義區監
    理所雲林監理站，乃於95年06月07日依道路交通管理處罰條
    例第33條第1 項第1 款、違反道路交通管理事件統一裁罰基
    準及處理細則第43條、第44條之規定逕行裁決，裁處異議人
    罰鍰6,000 元等情，有內政部警政署國道公路警察局公警局
    交字第ZHH610695 號舉發違反道路交通管理事件通知單、舉
    發照片各1 紙，及交通部公路總局嘉義區監理所雲林監理站
    雲監裁字第裁72-ZHH61O695號裁決書1 紙在卷可稽，異議人
    除否認接獲上開違反道路交通管理事件通知單外，其餘事實
    均為異議人所是認，有本院公務電話紀錄表1 紙在卷可參，
    異議人有上開違規事實，應堪認定。
(二)、異議人固辯稱，並未接獲國道公路警察局舉發違反道路交通
    管理事件通知單，而未能依限繳納罰鍰，非故意不繳納，請
    求改依最低罰鍰繳納云云。然內政部警政署國道公路警察局
    開具之公警局交字第ZHH610695 號舉發違反道路交通管理事
    件通知單，經以郵務寄送至異議人之戶籍地即雲林縣水林鄉
    ○○路110 號後，因不能送達予應送受達人即異議人，亦無
    由行補充或留置送達，遂於93年08月18日將送達通知書2 份
    ，1 份黏貼於應受送達人門首，1 份置於該受送達處所信箱
    或其他適當位置以為送達，並將上開通知書寄存於雲林縣水
    林郵局等情，有寄存送達證書1 紙在卷可查。而異議人之戶
    籍自81年12月07日遷入迄今均設於雲林縣水鄉○○路110 號
    ，有異議人戶籍謄本1 份在卷可憑，異議人雖辯稱其未居住
    戶籍地，惟異議人並未依法向戶籍機關辦理戶籍變更登記，
    亦未向原處分機關辦理變更車籍地址，或陳報其他應送達地
    址，內政部警政署國道公路警察局第八警察隊依查得之異議
    人戶籍地址寄存送達，當屬合法有效。
五、綜上所述，異議人確有如舉發違反道路交通管理事件通知單
    所載之違規事實，且該舉發違反道路交通管理事件通知單已
    於93年08月18日合法寄存送達異議人，並於93年08月28日發
    生效力，雖上開舉發違反道路交通管理事件通知單所載應到
    案日期為93年08月08日，而上開通知單寄存送達於異議人之
    時間為93年08月18日，在應到案日期後，惟依前述道路交通
    管理處罰條例第9 條第1 項之規定，於收受上開通知單後，
    15日內均可不經裁決，逕依同法第92條第3 項規定之罰鍰基
    準繳納，即異議人自93年08月28日起於15日內均可繳納罰鍰
    或向處罰機關陳述意見，且本件原處分機關裁決時間為95年
    06月07日，距異議人上開通知單寄存送達時間已近2 年，異
    議人於此期間內有充裕時間逕行至指定處所繳納罰鍰，是以
    本件違反道路交通管理事件通知單寄存送達時間在上開通知
    單所載應到案時間之後，並不影響異議人之權益，異議人未
    遵期於收受上開通知單後15日期限內繳納罰鍰或陳述意見，
    遲至95年06月19日始向原處分機關陳述意見，並於95年08月
    04日始具狀向原處分機關聲明異議，有異議人申訴文書及聲
    明異議狀上公路總局嘉義區監理所雲林監理站之收文章存卷
    可按，異議人以其未居住戶籍地，致未收受上開舉發違反道
    路交通管理事件通知單，而未能於限期內繳納罰鍰，請求准
    依最低罰鍰繳交，為無理由，原處分機關依前揭規定，裁處
    異議人罰鍰6,000 元，固非無見，惟漏未依道路交通管理處
    罰條例第63條第1 項第1 款規定於裁決書之處罰主文欄上記
    載，併記異議人違規點數1 點，難認允洽，是以異議人之異
    議雖無理由，然原處分既有前開不當之處，仍應由本院將原
    處分撤銷，以異議人有道路交通管理處罰條例第33條第1 項
    之違規行為，並依同條例第63條第1 項第1 款規定，裁處如
    主文第二項所示，以資適法。
六、據上論斷，應依道路交通案件處理辦法第20條前段，裁定如
    主文。
中    華    民    國    95    年    9     月    13    日
                  交通法庭    法  官  李秋瑩
以上正本證明與原本無異。
如不服本裁定，應於裁定送達後5日內向本院提出抗告狀。
                              書記官  邱明通
中    華    民    國    95    年    9     月    18    日


司法院資訊處製作；財團法人民間司法改革基金會備份。
